【裁判字號】    98,訴,1223
【裁判日期】    990202
【裁判案由】    毒品危害防制條例
【裁判全文】
臺灣桃園地方法院刑事判決              98年度訴字第1223號
公  訴  人  臺灣桃園地方法院檢察署檢察官
被      告  甲○○
指定辯護人  乙○○  本院公設辯護人
上列被告因違反毒品危害防制條例案件，經檢察官提起公訴（98
年度偵緝字第589 號），本院判決如下︰
    主  文
甲○○意圖供製造毒品之用而栽種大麻，處有期徒刑貳年陸月，
扣案之大麻植株壹佰肆拾壹棵、大麻煙草（淨重拾點零陸公斤）
均沒收銷燬之。
    事  實
一、甲○○明知大麻係毒品危害防制條例第2 條第2 項所規定之
    第二級毒品，不得非法栽種、持有，竟意圖供製造毒品之用
    ，於民國95年6 、7 月間某日起，自友人詹益君（已於民國
    98 年3月1 日死亡）處取得大麻幼苗後，即在桃園縣龍潭鄉
    八德村八張犁段0000-0000 地號之豬寮後方空地（該土地為
    其向不知情之江知演所承租），接續非法種植大麻植株，直
    待95年12月11日下午5 時許，經警在上址查獲，始悉上情，
    並扣得大麻植株141 棵、大麻煙草（淨重10.06 公斤），甲
    ○○獲悉後旋即逃亡，嗣於98年3 月25日始為警緝獲。
二、案經桃園縣政府警察局龍潭分局報告臺灣桃園地方法院檢察
    署偵查起訴。
    理  由
一、按被告以外之人於審判外之言詞或書面陳述，除法律有規定
    者外，不得作為證據。被告以外之人於審判外之陳述，雖不
    符前四條之規定，而經當事人於審判程序同意做為證據，法
    院審酌該言詞陳述或書面陳述作成時之情況，認為適當者，
    亦得為證據。當事人或辯護人於法院調查證據時，知有刑事
    訴訟法第159 條第1 項不得為證據之情形，而未於言詞辯論
    終結前聲明異議者，視為有前項之同意，刑事訴訟法第159
    條第1 項、第159 條之5 分別定有明文。經查，證人即共向
    江知演承租土地之人馮增能、黃建森、詹益全、羅時增、土
    地所有人江知演於警詢及偵查中之供述，證人即查獲員警甘
    銀雄於偵查中之供述，雖均屬傳聞證據；惟當事人及辯護人
    於本院言詞辯論終結前均未聲明異議，復核渠等於偵查中所
    為之言詞陳述，均經具結在案，此有渠所書立之結文各一紙
    在卷可佐，且查證人之上開警詢及偵查中之陳述，無非出於
    任意性或不正取供，或違法或不當情事，客觀上亦無不可信
    之情況，是上開陳述，均堪認為適當，依刑事訴訟法第159
    條之5 第2 項規定，應得作為證據。至其餘憑以認定被告犯
    罪事實之非供述證據（詳後述），查無違反法定程序取得之
    情，依同法第158 條之4 規定反面解釋，亦具證據能力。
二、上開犯罪事實，業據被告甲○○於本院審理中坦承不諱，復
    有證人馮增能、黃建森、詹益全、羅時增、江知演及甘銀雄
    之證述在卷可稽，又有現場及會勘照片57幀、桃園縣政府警
    察局龍潭分局繪製大麻毒品案現場圖1 份等附卷足憑，而扣
    案之大麻植株（共141 株）、大麻煙草經送法務部調查局鑑
    定，其鑑定結果：送驗檢品為植株141 棵（不稱重）及煙草
    1 袋（淨重10.06 公斤，空包裝袋重185 公克）均含第二級
    第24項毒品大麻成分等語。此有法務部調查局96年2 月16日
    、調科壹字第09623012790 號鑑定書1 份在卷可參。再衡以
    大麻植株係屬製造毒品之原料，一般人倘非為製造毒品，殊
    無無端種植上開大麻植株之可能，遑論被告原從事養豬、種
    菜事業，亦與大麻使用等相關產業（如藥材、藥學）無涉，
    由此均見被告前揭大量種植大麻行為，主觀上應具供製造毒
    品之意圖至明。綜此，足見被告之自白與事實相符，本案事
    證明確，被告犯行洵堪認定，應依法論科。
三、按大麻為毒品危害防制條例第2 條第2 項第2 款所規定之第
    二級毒品。次按毒品危害防制條例第4 條製造第一級至第四
    級毒品罪之「製造」乙詞，係指就原料、原素予以加工，使
    成具有特定功效之成品者而言，然大麻雖屬第二級毒品，但
    大麻之栽種與製造實有不同，「製造」大麻係將栽種成長後
    之大麻葉予以加工，使成易於吸用之製品，如僅將栽種之大
    麻葉予以摘取、曬乾、剪碎或捏碎，使易於保存，而未以紙
    張或其他容器予以包裝作成製品，則是否屬於「製造」第二
    級毒品大麻之犯行，即非無疑（最高法院93年度臺上字第68
    55號判決可資參照）。被告上開所為，僅係自詹益君取得大
    麻幼苗後予以栽種，並將採收之大麻葉予以曬乾等情（見偵
    卷E 第26頁），除外並未再有以紙張或其他容器予以包裝作
    成製品，亦未就原料、原素予以加工，使成具有特定功效之
    成品等行為，揆諸上開判決意旨，應僅構成栽種大麻之犯行
    ，附此敘明。核被告所為，係犯毒品危害防制條例第12條第
    2 項意圖供製造毒品之用，而栽種大麻罪。被告先後於上開
    土地上栽種大麻之行為，係於同一地點，密集不斷侵害同一
    之法益，各行為之獨立性極為薄弱，且係基於同一栽種大麻
    之目的，依一般社會觀念，在時間差距上，難以強行分開，
    應視為數個舉動之接續施行，合為包括之一行為予以評價，
    屬接續犯。按意圖供製造毒品之用，而栽種大麻罪為有期徒
    刑5 年以上之重罪，然為上開犯行者，其原因動機不一，犯
    罪情節未必盡同，其行為所造成危害社會之程度自屬有異，
    倘對此類犯罪，一律科以5 年以上有期徒刑，不可謂不重。
    故依其情狀若認尚不達須科以如此重刑，自非不可依客觀之
    犯行與主觀之惡性二者加以考量其情狀，是否有可憫恕之處
    ，適用刑法第59條之規定酌量減輕其刑，期使個案裁判之量
    刑，能斟酌至當，以符比例原則。經查，被告上開栽種大麻
    行為，該大麻嗣後若流入市面，定對國人之健康戕害甚深，
    ，然被告栽種上開大麻行為，尚未流入市面即為警查獲，且
    被告亦陳稱，其為上開犯行自至終均尚未獲得任何利益等語
    ，是衡酌其犯罪情節倘一律科以5 年以上有期徒刑之重罪，
    本院認情輕法重，堪予憫恕，雖宣告法定最低度之刑，猶嫌
    過重，爰依刑法第59條規定減輕其刑。爰審酌被告明知毒品
    對社會國人均危害甚鉅，仍意圖供製造毒品之用而栽種大麻
    ，戕害國民身心健康，應予非難，惟核其前科記錄，三十年
    多來素行紀錄尚佳，且其種植之數量亦非鉅，又未獲取任何
    利益，並及時查獲，危害尚未擴大，而犯後並願坦承犯行，
    態度甚佳等一切情狀，量處如主文所示之刑。
四、本件扣案之大麻植株141 棵、大麻煙草（淨重10.06 公斤）
    ，依前述法務部調查局鑑定書所示，均含有大麻成分，係屬
    毒品危害防制條例第2 條第2 項第2 款所規定之第二級毒品
    ，俱屬違禁物，應依同條例第18條第1 項前段規定，宣告沒
    收銷燬之。另包裝上開大麻煙草之空包裝袋，經參以卷附之
    現場照片（見偵卷E 第26頁），上開大麻煙草經警扣得時並
    無任何包裝，足見該包裝袋係員警查獲後為免毒品遺漏另外
    所附加，故非被告本案犯行所用之物，自不予宣告沒收。
據上論結，應依刑事訴訟法第299 條第1 項前段，毒品危害防制
條例第12條第2 項、第18條第1 項前段，刑法第11條、第59條，
判決如主文。
本案經檢察官王碩志到庭執行職務。
中    華    民    國    99    年    2     月    2     日
                刑事第十庭    審判長  法  官  江德民
                                      法  官  蘇昌澤
                                      法  官  華奕超
以上正本證明與原本無異。
如不服本判決應於收受判決後10日內向本院提出上訴書狀，並應
敘述具體理由。其未敘述上訴理由者，應於上訴期間屆滿後20日
內向本院補提理由書「切勿逕送上級法院」。
                                      書記官  常毓生
中    華    民    國    99    年    2    月    2     日
附錄本案論罪科刑法條全文：
毒品危害防制條例第十二條
意圖供製造毒品之用，而栽種罌粟或古柯者，處無期徒刑或七年
以上有期徒刑，得併科新臺幣七百萬元以下罰金。
意圖供製造毒品之用，而栽種大麻者，處五年以上有期徒刑，得
併科新臺幣五百萬元以下罰金。
前二項之未遂犯罰之。

司法院資訊處製作；財團法人民間司法改革基金會備份。
